【裁判字號】    90,台上,1956
【裁判日期】    900404
【裁判案由】    違反槍砲彈藥刀械管制條例
【裁判全文】
最高法院刑事判決                                九十年度台上字第一九五六號
    上  訴  人  甲○○
右上訴人因違反槍砲彈藥刀械管制條例案件，不服台灣高等法院台南分院中華民國八
十八年二月十日第二審判決（八十七年度上訴字第一八三八號，起訴案號：台灣台南
地方法院檢察署八十七年度偵字第七六三一號），提起上訴，本院判決如左：
    主  文
上訴駁回。
    理  由
按刑事訴訟法第三百七十七條規定，上訴於第三審法院，非以判決違背法令為理由，
不得為之。是提起第三審上訴，應以原判決違背法令為理由，係屬法定要件。如果上
訴理由狀並未依據卷內訴訟資料，具體指摘原判決不適用何種法則或如何適用不當，
或所指摘原判決違法情事，顯與法律規定得為第三審上訴理由之違法情形，不相適合
時，均應認其上訴為違背法律上之程式，予以駁回。本件上訴人甲○○之上訴意旨略
謂：上訴人於警局調查、檢察官偵查及第一審審理中，雖曾自白，但於原審審理時，
已供出實情，表示被警查獲之槍、彈，係洪啟文所持有藏匿，上訴人僅知悉大概藏匿
地點，民國八十七年六月三十日當天，係洪啟文叫鄭企佑來找上訴人一起去取槍、彈
而已，此一辯解，雖為洪啟文在原審審理時所否認，但上訴人曾聲請原審函查八十七
年六月三十日當天洪啟文與鄭企佑間之電話紀錄，原審未加調查，又未於判決內說明
不予調查之理由，有應於審判期日調查之證據未予調查之違法；上訴人僅係幫洪啟文
帶鄭企佑去找槍、彈而已，即被警攔截，應無預防矯治社會危險性之必要，原判決遽
依槍砲彈藥刀械管制條例第十九條第一項規定維持第一審判決宣付上訴人應於刑之執
行完畢或赦免後令入勞動場所強制工作三年，違背司法院大法官會議釋字第四七一號
解釋，自屬違背法令云云。惟查刑事訴訟法第三百七十九條第十款所稱依法應於審判
期日調查之證據，係指與待證事實有重要關係，在客觀上有調查之必要性，為法院認
定事實與適用法律基礎之證據而言。故該證據與待證事實是否有重要關係，有無調查
之必要性，應以該證據能否推翻原判決所確認之事實，而得據以為不同之認定為斷，
若僅意在延滯訴訟，故為無益之調查聲請，或屬無從調查之證據方法，均非屬於上開
應於審判期日調查證據之範圍。原判決依憑上訴人在警局詢問、檢察官偵查中及第一
審審理時之自白，證人鄭企佑於警局調查及檢察官偵查中之證言，經警查獲扣押之手
槍一支、子彈五顆，及卷附之內政部警政署刑事警察局鑑驗通知書，認定上訴人有其
事實欄所載之犯行。對於上訴人在原審審理時，始翻異前供，所為經警查扣之槍彈，
係洪啟文所有，洪啟文叫鄭企佑來拿，鄭企佑不知藏置地點，洪啟文方囑鄭企佑來找
伊，由伊帶往藏置地點取槍彈時就為警查獲，伊以前之自白，係為洪啟文扛罪，與事
實不符等語之辯解，亦已依調查所得之證據資料，以鄭企佑在原審審理時，雖供證：
當時洪啟文叫伊去找上訴人，表示要與人打架，上訴人就會知道，伊不知是去取槍彈
等語，但與鄭企佑以前供述之證言不符，洪啟文於原審審理時，又堅決否認其事，足
徵上訴人嗣後翻供之辯解，無非係諉卸之詞，不足採信，於理由欄內詳加說明。因而
維持第一審依想像競合犯從一重論處上訴人未經許可（贅載無故二字）寄藏手槍（累
犯）罪刑，並諭知應於刑之執行完畢或赦免後，令入勞動場所強制工作三年之判決，
駁回上訴人在第二審之上訴。上訴人於八十八年二月三日原審審理時，雖曾以言詞聲
請函查八十七年六月三十日洪啟文曾打電話予鄭企佑之電話紀錄，但並未表明各該以
電話通話之電話號碼，自屬無從調查之證據方法，況洪啟文、鄭企佑二人縱曾於當日
有電話通聯紀錄，亦不足以推翻原判決所確認之事實，可為有利於上訴人之不同事實
之認定，原審未為此部分無益之調查，自無違背法令之可言。原判決雖就此漏未說明
毋庸調查之理由，但此單純判決理由不備之訴訟程序上之瑕疵，對判決本旨不生任何
影響，依刑事訴訟法第三百八十條之規定，仍不得執為適法之第三審上訴理由。又原
判決並未採納上訴人在原審所為之辯解，亦即並非認定上訴人僅係幫洪啟文帶鄭企佑
前去拿取槍、彈而已，且原判決於理由欄三內，並已說明上訴人非但未經許可，受綽
號「樹頭」之託寄藏槍、彈，又於八十七年六月三十日將寄藏之槍、彈提供他人滋事
，顯然對於社會安全有相當之潛在危害性，因認第一審判決依上訴人最後行為終了時
之修正後槍砲彈藥刀械管制條例第十九條第一項規定宣付強制工作三年，並無不合。
亦即已依司法院大法官會議釋字第四七一號解釋意旨，審酌上訴人之情節，認對上訴
人有預防矯治其社會危險性之必要，第一審判決適用修正後之上揭條例規定宣付保安
處分，符合比例原則，方予以維持，自無上訴意旨所指摘違背前開釋字第四七一號解
釋之違法情事。是上訴意旨，並未依據卷證資料具體表明原判決如何違背法令，徒就
原審已加調查或毋庸調查，或已於原判決內說明之事項，憑其個人意見，漫事爭論，
殊難認已具備得為上訴第三審之形式要件，為違背法律上之程式，應予駁回。
據上論結，應依刑事訴訟法第三百九十五條前段，判決如主文。
中      華      民      國     九十     年      四      月      四      日
                              最高法院刑事第一庭
                                  審判長法官  施  文  仁
                                        法官  張  淳  淙
                                        法官  林  永  茂
                                        法官  蕭  仰  歸
                                        法官  花  滿  堂
      右正本證明與原本無異
                                              書  記  官
中      華      民      國     九十     年      五      月     十一     日


司法院資訊處製作；財團法人民間司法改革基金會備份。
